臺灣高等法院高雄分院刑事判決　　　　96年度上訴字第1528號
上　訴　人
即　被　告　甲○○
上列上訴人因公共危險案件，不服臺灣高雄地方法院95年度訴字
第3674號中華民國96年6 月6 日第一審判決（起訴案號：臺灣高
雄地方法院檢察署95年度偵字第20902 號），提起上訴，本院判
決如下：
    主  文
原判決撤銷。
甲○○共同犯妨害公眾往來安全罪，處有期徒刑肆月，如易科罰
金，以新臺幣壹仟元折算壹日；減為有期徒刑貳月，如易科罰金
，以新臺幣壹仟元折算壹日。緩刑貳年。
    事  實
一、甲○○於民國95年7 月2 日凌晨2 時29分許，由陳正賢騎乘
    車牌號碼H9G-889 號重型機車所搭載，與姓名年籍不詳綽號
    「偉仔」之成年男子騎乘車牌號碼XC7-877 號重型機車搭載
    李佳霖（經檢察官緩起訴處分）、梁文中（經檢察官緩起訴
    處分）騎乘車牌號碼YB2-335 號重型機車，及數十名年籍姓
    名不詳之成年人，共同基於以飆車方法壅塞道路並致生往來
    危險之犯意聯絡，組成數十部飆車集團隊伍，沿高雄市前鎮
    區○○○路、凱旋四路由北向南行駛，再左轉進入班超路、
    崗山中街、公正路，復右轉進入瑞隆路、左轉進入武慶路，
    直至武慶路與三多路口之行進路線，途中以60、70公里時速
    高速行駛、闖越紅燈、逆向行駛及佔據快、慢車道方式壅塞
    路面，且陳正賢、甲○○共同騎乘之H9G-889 號機車於左轉
    崗山中街後，並自對向車道逆向行駛斜切入順向車道尾隨飆
    車集團，後更以時速約60公里之速度高速行駛，致生該處人
    車往來之危險。嗣因員警尾隨在後錄影蒐證，為飆車集團成
    員發現後四處逃竄，經警檢視錄影內容查出H9G-889 號重型
    機車為甲○○所有而循線查悉上情。
二、案經高雄市政府警察局前鎮分局報請臺灣高雄地方法院檢察
    署檢察官偵查起訴。
    理  由
壹、證據能力部分：
一、按被告以外之人於偵查中向檢察官所為之陳述，除顯有不可
    信之情況外，得為證據；刑事訴訟法第159 條之1 第2 項定
    有明文。查證人即負責蒐證之警員李坤原於偵查中經具結後
    ，向檢察官所為之陳述，雖屬傳聞證據，惟被告及辯護人並
    未提出有何顯不可信之情形，是依上開規定得為證據。
二、又被告以外之人於審判外之陳述雖不符刑事訴訟法第159 條
    之1 至之4 之規定，而經當事人於審判程序同意作為證據，
    法院審酌該言詞陳述或書面陳述作成時之情況，認為適當者
    ，亦得為證據；當事人、代理人或辯護人於法院調查證據時
    ，知有刑事訴訟法第159 條第1 項不得為證據之情形，而未
    於言詞辯論終結前聲明異議者，視為有前項之同意；刑事訴
    訟法第159 條之5 定有明文。立法意旨在於傳聞證據未經當
    事人之反對詰問予以核實，原則上先予排除。惟若當事人已
    放棄反對詰問權，於審判程序中表明同意該等傳聞證據可作
    為證據；或於言詞辯論終結前未聲明異議，基於尊重當事人
    對傳聞證據之處分權，及證據資料愈豐富愈有助於真實發見
    之理念，且強化言詞辯論主義使訴訟程序得以順暢進行，上
    開傳聞證據均具有證據能力。經查，共同被告陳正賢於警詢
    中所為陳述、員警所出具之查證報告，性質雖屬傳聞證據，
    且查無符合同法第159 條之1 至之4 之情形，然該警詢筆錄
    內容及查證報告，業經本院審理時予以提示並告以要旨，且
    經檢察官及被告表示意見，已知屬於傳聞證據，而均未於言
    詞辯論終結前聲明異議，依上開規定，已擬制同意其有證據
    能力，本院審酌上開筆錄及查證報告作成時之情況，亦無不
    當情形，認為以之作為本案之證據亦屬適當，是共同被告陳
    正賢於警詢時之陳述、警員所出具之查證報告，均具有證據
    能力。
貳、實體部分：
一、訊據上訴人即被告甲○○（下稱被告）否認有參與飆車之犯
    行，辯稱：我與陳正賢是騎乘機車到高雄市吃東西，剛好與
    飆車族同一方向行駛，我們有往旁邊停，與飆車族沒有犯意
    聯絡云云。經查：
  (一)車牌號碼H9G-889 號重型機車為被告所有，且被告於95年7
    月2 日凌晨2 時29分許，由陳正賢騎乘該機車搭載，確有行
    經高雄市○○路、班超路、崗山中街等情，為被告所坦承，
    且核與陳正賢於警詢及偵查中所陳情形相符（警卷第8 、9
    頁、偵查卷第21頁），並有車籍作業系統集中查詢基本詳細
    資料在卷可稽（警卷第25頁）。
  (二)本案飆車族究竟如何於各該路段共同為致生往來危險行為，
    係經警員李坤原、郭濬松於95年7 月2 日0 時至6 時執行「
    防制危險駕車」專案勤務，於同日2 時29分許在瑞隆路與凱
    旋路口發現一群青少年騎乘機車車隊，以時速約60公里以上
    速度，由凱旋三路闖紅燈通過一心一路口，沿凱旋四路北向
    南佔用快、慢車道競駛、壅塞道路，警員立即尾隨錄影蒐證
    ，該車隊行經凱旋、籬仔內路口闖紅燈左轉班超路，又於班
    超路與凱旋四路口闖紅燈，往班超路段佔道行駛，其中發現
    有幾部機車車牌用口罩及膠帶遮蔽，而該車隊又左轉崗山中
    街由西向東，再左轉公正路，紅燈右轉瑞隆路由西向東，左
    轉武慶路沿途佔用道路競駛，並在武慶路與瑞北路口逆向行
    駛，至與永豐路交會口時四處逃竄，最後於武慶路與三多路
    口逃逸，後經警員檢視蒐證錄影內容及相關車籍資料，因而
    查出H9G-889 號重型機車為被告所有等情，有警員李坤原、
    郭濬松之查證報告、搜證翻拍照片（警卷第20至24頁）在卷
    可佐。是該飆車集團確有高速行駛、闖越紅燈、逆向行駛及
    佔據快、慢車道等行為，客觀上已足生往來交通危險，足堪
    認定。
  (三)當天負責騎車之陳正賢業於偵查及原審坦承參與飆車而有致
    生往來危險之行為（偵查卷第21頁、原審卷第52至54頁），
    且執行上述專案勤務之警員是在一心路、凱旋路口開始跟拍
    該群飆車族，跟到班超路要左轉崗山中街，發現H9G-889 號
    機車是跟著飆車族在班超路左轉崗山中街，當時車速約50、
    60公里，且佔據對向車道行駛，被告坐於車後，有轉頭過來
    看，發現警員在跟拍，才將車速減慢，慢慢騎到旁邊的，警
    員蒐證完畢後，再往前蒐證其他機車等情，業據證人即警員
    李坤原於偵查中證述明確（偵查卷第9 、10頁）。且經原審
    勘驗蒐證錄影內容，結果：
    (1)95年7 月2 日凌晨2 時29分3 秒：警方於凱旋四路與一心
      路口發現一群飆車族沿凱旋路北往南方向行駛，聚集在快
      車道上，遂跟隨在後沿路蒐證；
    (2)凌晨2 時29分25秒：飆車族闖紅燈左轉班超路，約有8 至
      10部機車同時左轉，左轉後聚集在班超路整個車道上；
    (3)凌晨2 時29分42秒：警方攝得最近之2 部機車車牌，分別
      為XC7-877 號及XW-596號，畫面中幾部機車以口罩遮住車
      牌，警方再繼續往前追蹤；
    (4)凌晨2 時30分8 秒：飆車族左轉崗山中街，警車靠得很近
      ，此時畫面中約有8 至10部機車同時左轉；
    (5)凌晨2 時30分17秒：警車左轉崗山中街時，警員即認出其
      中1 部車為陳正賢與被告共同騎乘之H9G-889 號，警車完
      成左轉後，出現陳正賢與被告從崗山中街之對向車道斜切
      入順向車道之畫面，此時至少有約3 部機車在旁；
    (6)凌晨2 時30分25秒：警車靠近攝得H9G-889 號機車車牌，
      此時陳正賢與被告開始加速行駛，據員警指稱，速度約有
      60 公 里，但陳正賢與被告此時已脫離飆車族車隊，單獨
      行駛；
    (7)凌晨2 時30分45秒：陳正賢與被告開始減速往旁邊靠；
    (8)凌晨2 時30分55秒：陳正賢與被告被警方追上拍攝車牌，
      警方遂繼續追逐其他飆車族
    以上事實，有勘驗筆錄在卷可稽（原審卷第53頁）。
  (四)依警員李坤原證述目擊經過及蒐證錄影所示內容，足認陳正
    賢與被告共同騎乘H9G-889 號機車，於看到飆車族時並未立
    即閃避或往路旁停靠，而是跟著飆車族在班超路左轉崗山中
    街，已與一般人遇飆車族會有迴避之情形明顯不同。且由畫
    面中陳正賢與被告左轉後從崗山中街對向車道斜切入順向車
    道可知，渠等確有佔據對向車道行駛即逆向行駛之行為。而
    陳正賢與被告從崗山中街之對向車道斜切入順向車道後，尚
    加速以時速約50、60公里之車速高速行駛，係因被告轉頭發
    現警員在跟拍，纔將車速減慢而騎到路旁，並無被告所辯係
    發現飆車族後立即閃避停靠路旁。被告與陳正賢若非共同參
    與飆車，何以在左轉班超路而在警方靠近時，尚與飆車族同
    方向行駛並加速行駛逃逸，直至發現警員跟拍始減速騎到路
    旁？所辯顯係犯後卸責之詞，不足採信。
  (五)本件罪證明確，被告有公共危險之犯行洵堪認定。
二、按刑法第185 條第1 項之公共危險罪，所謂致生往來之危險
    ，只須發生危險為已足，不以發生實害為必要。被告與陳正
    賢暨其他數十名姓名年籍不詳之人分乘數十部機車，高速行
    駛、闖越紅燈、逆向行駛及佔據快、慢車道，客觀上已足生
    往來交通危險，核其所為，係犯刑法第185 條第1 項妨害公
    眾往來安全罪。被告與陳正賢及騎乘YB2-335 號重型機車之
    梁文中暨其他數十名姓名年籍不詳之成年人間，互有犯意聯
    絡及行為分擔，均為共同正犯。原審據以論處被告罪刑，固
    非無見；惟本件被告之犯罪時間，係在中華民國96年4 月24
    日以前，且非屬中華民國96年罪犯減刑條例第3 條所列不予
    減刑之罪，合於減刑條件，原審法院未及加以比較適用，尚
    有未洽。被告上訴意旨否認犯罪，雖無理由，但原判決既有
    可議之處，即屬無可維持，自應由本院予以撤銷改判。爰審
    酌被告與陳正賢共同騎乘機車，與飆車族在市區道路高速行
    駛、逆向行駛等方式集體飆車，嚴重危害道路交通往來之安
    全，且為取締飆車行為，常須動用大批警力來遏阻，增加社
    會成本，雖被告犯後仍否認，茲念其係屬搭乘之人，情節較
    陳正賢為輕等一切情狀，仍如原審量處有期徒刑4 月，且因
    其合於減刑條件，已如上述，應同時諭知其宣告刑及減得之
    刑，暨易科罰金之折算標準。查被告未曾受有刑徒刑以上刑
    之宣告，有臺灣高等法院被告前案紀錄表在卷可稽，而原審
    對陳正賢部分，因其犯後坦承而態度較佳，而判處有期徒刑
    4 月，並予緩刑宣告，被告於本案之情節則較輕於陳正賢，
    已如上述，其犯後仍否認，雖無可取，但經此論罪科刑之教
    訓，當知警惕，應無再犯之虞，本院認其所宣告之刑，以暫
    不執行為適當，爰併宣告緩刑2 年，以啟自新。
三、陳正賢部分業經原審另行判決，併予敘明。
據上論斷，應依刑事訴訟法第369 條第1 項前段、第364 條、第
299 條第1 項前段，刑法第28條、第185 條第1 項、第41條第1
項前段、第74條第1 款，刑法施行法第1 條之1 第1 項、第2 項
前段，中華民國96年罪犯減刑條例第2 條第1 項第3 款、第7 條
第1 項、第2 項、第9 條，判決如主文。
本案經檢察官蔡國禎到庭執行職務。
中　　華　　民　　國　　96　　年　　9 　　月　　10　　日
                  刑事第五庭    審判長法  官  曾永宗
                                      法  官  任森銓
                                      法  官  王伯文
以上正本證明與原本無異。
如不服本判決應於收受本判決後10日內向本院提出上訴書狀，其
未敘述上訴理由者，並得於提起上訴後10日內向本院補提理由書
狀（應附繕本）「切勿逕送上級法院」。
中　　華　　民　　國　　96　　年　　9 　　月　　10　　日
　　　　　　　　　　　　　　　　　　　書記官  黎  珍
附錄本件判決論罪科刑法條：
刑法第185 條第1 項：
損壞或壅塞陸路、水路、橋樑或其他公眾往來之設備或以他法致
生往來之危險者，處5 年以下有期徒刑，拘役或500 元以下罰金
。
刑法施行法第1 條之1 第1 項、第2 項：
中華民國94年1 月7 日刑法修正施行後，刑法分則編所定罰金之
貨幣單位為新臺幣。
94年1 月7 日刑法修正時，刑法分則編未修正之條文定有罰金者
，自94年1 月7 日刑法修正施行後，就其所定數額提高為30倍。
但72年6 月26日至94年1 月7 日新增或修正之條文，就其所定數
額提高為3 倍。
